臺灣臺北地方法院交通事件裁定　　　　　　　九十年度交聲字第九０五號
　　異議人即
　　受處分人　甲○○
右列受處分人因違反道路交通管理處罰條例案件，對於交通部公路局台北區監理所中
華民國九十年八月十日所為之處分（原處分案號為：北監五字第裁四－Ａ八
六五六一號），聲明異議，本院裁定如左：
        主      文
原處分撤銷。
        理      由
一、按交通違規事件之裁罰，性質上屬於交通行政主管機關本於職權就公法上具體事
    件所為之決定而對外直接發生法律效果之單方行政行為；關於其新舊法之適用原
    則，參酌行政法院五十六年度判字第八一號判例意旨「本件原告行為時尚在舊所
    得稅法施行期間，實體上固應適用舊法，但被告官署稽徵程序係開始於現行所得
    稅法令公布施行以後，程序上即應適用新法」所示，係採「實體從舊，程序從新
    」之原則。次按道路交通管理處罰條例及道路交通安全規則雖分別於民國九十年
    一月十七日及同年五月三十日修正公布，前者並於同年六月一日施行，是本件受
    處分人行為時之日期為八十八年十月二日，而斯時新法既尚未施行或修正，依前
    揭「實體從舊」原則，自應適用行為時即修正前之舊法，尚無新舊法之比較問題
    ，核先敘明。又汽車駕駛人，行經有燈光號誌管制之交岔路口闖紅燈者，處銀元
    六百元以上一千二百元以下（即新臺幣一千八百元以上三千六百元以下）罰鍰，
    行為時道路交通管理處罰條例第五十三條定有明文，又汽車駕駛人駕駛汽車違反
    道路交通管理處罰條例第五十三條規定者，除應依該條所規定之罰鍰處罰外，並
    予記違規點數三點，道路交通管理處罰條例第六十三條第一項第三款亦有規定。
二、本件受處分人即異議人甲○○於民國八十八年十月二日上午九時十四分許，駕駛
    車號ＡＷ－九四一五號自用小客車，行經台北市○○○路、敦化南路有紅綠燈號
    誌管制之路口，竟闖越紅燈，為台北市政府警察局大安分局交通分隊拍照方式存
    證，並以受處分人有違反道路交通管理處罰條例第五十三條規定逕行舉發，因郵
    寄送達遷移不明，遂由台北市政府警察局交通大隊於八十九年三月二十五日完成
    公示送達程序，刊登於台北市政府公報八十九年春字第二十六期，且已逾公示送
    達四十五日，受處分人未向原處分機關申訴，原處分機關即依道路交通管理處罰
    條例第五十三條及違反道路交通管理事件統一裁罰標準表之規定，裁處受處分人
    三千六百元。
三、本件異議意旨略以：雖有右開遭舉發違規之行為，且郵寄舉發通知書之地址，亦
    為戶籍地址，但伊早已遷移上址，因此未接獲任何違規之通知，更不知有郵件要
    提領，導致超過應繳納期限，伊並非不願意繳納罰款，且伊於八十八年一月間，
    換駕照時，已向監理站陳明地址為台北市○○區○○路四段三十巷四十一弄十六
    之二號三樓，為何監理站未依伊所陳報之新地址寄送違規通知，而以公示送達為
    之，並裁處加倍之罰鍰等語。經查：受處分人右開違規之事實，業有違規照片二
    紙在卷為憑，是受處分人闖紅燈之違規行為堪以認定。又違反道路交通管理事件
    通知單之送達，依法準用刑事訴訟法之規定，本件違反道路交通管理事件通知單
    因遷移不明，已由台北市政府警察局交通大隊完成公示送達程序，此有卷附違反
    道路交通管理事件通知單、台北市政府公報八十九年春字第二十六期等資料影本
    二紙附卷可考，原處分機關以受處分人有闖紅燈之行為，依道路交通管理處罰條
    例第五十三條規定，裁處三千六百元，固非無據，然按「遷移不明」，乃應受送
    達人未住該址，致郵差未能會晤應受送達人，應受送達人亦因此無法知悉，而郵
    件已遭退回寄送機關而言，但本件受處分人業於舉發前之民國八十八年一月二十
    六日，因辦理駕照更換，已向台北市監理處陳明連絡地址為台北市○○區○○路
    四段三十巷四一弄十六之二號三樓，此有台北市監理處北市監二字第九○六四一
    九一六○○號函附卷可稽，是原處分機關要非無法查得上開連絡地址，因此本件
    受處分人應非住居所遷移不明，亦堪認定，是其有否合乎刑事訴訟法公示送達要
    件，即有斟酌之餘地；況違反道路交通管理處罰條例之行為，裁處法定最高罰鍰
    之目的乃受處分人已收受違反道路交通管理事件通知單，違規事實明確，仍拒絕
    接受裁罰，處以受處分人最高罰鍰額度，以貫徹國家行政之執行，維護交通秩序
    、安全之行政目的，據此，受處分人如事實上甚難知悉違規事實已遭舉發機關舉
    發，無法於應到案日期前自動繳納最低額罰鍰，原處分機關率爾處以罰鍰最高額
    度，顯與上開立法目的相悖，有失公平正義，誠難令人甘服。從而，本件原處分
    機關雖將違反道路交通管理事件通知單郵寄送達受處分人，因「遷移不明」而依
    法公示送達，但受處分人在舉發前，業已因換駕照向台北市監理處陳明遷址，雖
    台北市監理處與原處分機關非同一單位，但監理連線本為民眾所認知，若課以受
    處分人亦應至原處分機關更改地址，應屬過苛，且衡諸社會一般常情，公示送達
    刊登於台北市政府公報內，受處分人事實上甚難知悉違規行為已遭舉發，原處分
    機關遽以裁處罰鍰最高額度，難謂允當。綜上所述，原處分機關，在前述情形下
    ，遽以裁處高額罰鍰，既有可議之處，自應由本院將原處分撤銷，由原處分機關
    詳為審究後，另為適法之處分。
四、據上論斷，應依道路交通案件處理辦法第二十條前段，裁定如主文。
中      華      民      國  九十一      年      四      月    二十九  日
                          臺灣臺北地方法院交通法庭
                                    法  官  劉  嶽  承
右正本證明與原本無異。
如不服本裁定，應於裁定送達後五日內向本院提出抗告狀。
                                    書記官  江  虹  儀
中      華      民      國    九十一     年      五      月    一    日
